臺灣高等法院高雄分院刑事判決　　　　100年度上訴字第374號
上　訴　人
即　被　告　林宜忠
指定辯護人　本院公設辯護人　 孫妙岑
上列上訴人因公共危險案件，不服臺灣屏東地方法院99年度訴字
第843 號中華民國99年12月13日第一審判決（起訴案號：臺灣屏
東地方法院檢察署99年度偵字第5395號），提起上訴，本院判決
如下：
     主  文
上訴駁回。
林宜忠緩刑肆年，並應於本判決確定之日起貳年內向指定之政府
機關、政府機構、行政法人、社區或其他符合公益目的之機構或
團體，提供壹佰貳拾小時之義務勞務。緩刑期間付保護管束。
      事  實
一、林宜忠因懷疑其子林煒程是其妻林鷺芳與郭孟偉之兄所生，
    而心生不滿，於喝2 瓶保力達藥酒後，即基於放火燒毀現供
    人使用住宅之犯意，於民國99年5 月28日凌晨4 時許，先騎
    乘車號DIP-545 號輕機車，前往屏東市○○路130 號台亞加
    油站購買新台幣（下同）30元之汽油後，即至屏東市復興公
    園後方製作汽油瓶，並騎乘前開機車至屏東縣屏東市○○里
    ○○街16巷17號郭孟偉住處，以打火機點燃汽油瓶後，將汽
    油瓶丟擲至郭孟偉前開住處2 樓陽台上，火勢瞬間引燃，並
    燻黑陽台磁磚，郭孟偉聽到陽台有聲響，即至陽台查看，並
    打開陽台水龍頭滅火，始未釀成災害。林宜忠縱火後返回現
    場，因行跡可疑為警攔查，即於有偵查權限之警員尚未發覺
    何人縱火之際，主動告知，並自首接受裁判。
二、案經郭孟偉訴由屏東縣政府警察局屏東分局報請臺灣屏東地
    方法院檢察署檢察官偵查起訴。
      理  由
甲、程序部分：
    本判決以下所引用之傳聞證據，被告、辯護人及公訴人於本
    院審理時，均表示沒有意見，且未於言詞辯論終結前聲明異
    議，本院審酌上開傳聞證據作成時，並無不法之情事，認為
    適當，依刑事訴訟法第159 條之5 第2 項規定，自有證據能
    力，均得為證據。
乙、實體部分：
一、上開事實，業據上訴人即被告林宜忠於警詢、偵查中、原審
    及本院審理時供承不諱，核與證人即告訴人郭孟偉於警詢中
    證述之情節相符（見警卷第8 至11頁），並有屏東縣政府警
    察局屏東分局警員所製作之職務報告、扣押筆錄、扣押物品
    目錄表、台亞石油加油站發票各1 紙、照片5 張在卷可參（
    見警卷第3 、17至26頁），足見被告之自白與事實相符，自
    得採為認定被告犯罪之證據。綜上所述，本件事證明確，被
    告之犯行，堪以認定。
二、按放火罪既未遂之區別標準，係以目的物獨立燃燒，且足以
    變更其形體致喪失其效能為依據，是放火燒燬現供人使用之
    住宅罪，如僅室內家具燒燬，其房屋構成部分及門窗均未喪
    失效用者，應成立刑法第173 條第3 項、第1 項之放火燒燬
    現供人使用住宅未遂罪；換言之，刑法第173 條第1 項之放
    火既遂罪，須房屋構成之重要部分已燒燬，如僅房屋內之家
    具、物件燒燬，房屋本身尚未達喪失其效用之程度，即不能
    依該條項論罪，最高法院73年度臺上字第2238號判決意旨參
    照。查被告放火後，火勢雖蔓延，然經即時灌救，僅燻黑告
    訴人住宅陽臺磁磚，並未損及鋼筋混凝土、牆壁等主要結構
    ，仍具備遮風避雨、供人棲身之效能等情，此觀現場照片自
    明（見警卷第29至30頁），是顯然未達燒燬建築物之程度。
    核被告所為，係犯刑法第173 條第3 項、第1 項之放火燒燬
    現供人使用之住宅未遂罪。被告已著手於放火行為之實行，
    然未生建築物本身主要結構燒燬之結果，為未遂犯，爰依刑
    法第25條第2 項減輕刑度。又本件被告放火後，犯罪被發覺
    前，即主動至屏東縣政府警察局東港分局東港派出所自首乙
    情，業據證人即該派出所員警洪萬居所製作之職務報告1 紙
    （見警卷第3 頁）附卷可參，考量其尚知面對司法，茲依刑
    法第62條前段規定減輕其刑。
三、原審因而適用刑法第173 條第3 項、第1 項、第25條第2 項
    、第62條前段、第38條第1 項第2 項規定，並審酌被告在現
    供人使用之住宅放火，無視他人之生命、財產安全，已嚴重
    破壞社會秩序及安全，水火無情，如引燃大火將波及旁鄰，
    影響公共安全甚鉅，是被告所為仍不宜寬貸，惟念及其無不
    良前科，有臺灣高等法院被告前案紀錄表1 份存卷可參，素
    行尚可，於法院審理時亦坦承犯行，犯後態度尚可，而其放
    火行為，因即時撲滅而未延燒他處釀成災禍，亦無造成財產
    鉅額損害，且已與被害人達成和解，並兼衡被告之智識程度
    、生活狀況等一切情狀，量處有期徒刑2 年，以資懲儆。並
    認扣案之打火機1 支、保特瓶2 個為被告所有，已經其供明
    在卷，且為供被告放火犯罪所用之物，均依刑法第38條第1
    項第2 款諭知沒收。經核原判決認事用法並無不合，量刑亦
    屬適度，被告上訴意旨，指摘原判決不當，為無理由，應予
    駁回。
四、本院審酌被告前未曾因故意犯罪受有期徒刑以上刑之宣告，
    有臺灣高等法院被告前案紀錄表在卷可稽。其因一時失慮，
    致罹刑章，且於本案偵審程序中，已知全然坦認犯行不諱，
    並具悔意，業如前述，諒被告經此刑事追訴、審判之教訓後
    ，應知所警惕，而無再犯之虞，因認被告所宣告之刑，以暫
    不執行為適當，爰依刑法第74條第1 項第1 款之規定，併宣
    告緩刑4 年，以啟自新。惟考量被告犯罪之危害、惡性非微
    ，本院因認有課賦一定負擔之必要，爰依刑法第74條第2 項
    第5 款，命被告於本判決確定之日起2 年內，向指定之政府
    機關、政府機構、行政法人、社區或其他符合公益目的之機
    構或團體提供120 小時之義務勞務，並應依刑法第93條第1
    項第2 款之規定，宣告緩刑期間付保護管束，附此明。
據上論斷，應依刑事訴訟法第368 條、刑法第74條第1 項第1 款
、第2項第5款、第93條第1項第2款，判決如主文。
本案經檢察官蔡國禎到庭執行職務。
中    華    民    國  100     年    5     月    12    日
                  刑事第七庭    審判長法  官 莊飛宗
                                      法  官 蔡廣昇
                                      法  官 謝宏宗
以上正本證明與原本無異。
如不服本判決應於收受本判決後10日內向本院提出上訴書狀，其
未敘述上訴理由者，並得於提起上訴後10日內向本院補提理由書
狀（均須按他造當事人之人數附繕本）「切勿逕送上級法院」。
中    華    民    國  100     年    5     月    13    日
                                      書記官 蘇恒仁
附錄本判決論罪科刑法條：
中華民國刑法第173條第3項、第1項
（放火或失火燒燬現住建築物及交通工具罪）
放火燒燬現供人使用之住宅或現有人所在之建築物、礦坑、火車
、電車或其他供水、陸、空公眾運輸之舟、車、航空機者，處無
期徒刑或 7 年以上有期徒刑。
第1 項之未遂犯罰之。